【裁判字號】    90,台上,5215
【裁判日期】    900823
【裁判案由】    誣告
【裁判全文】
最高法院刑事判決                                九十年度台上字第五二一五號
    上  訴  人  甲○○
右上訴人因誣告案件，不服台灣高等法院中華民國八十八年六月二十三日第二審判決
（八十八年度上訴字第一七○二號，起訴案號：台灣士林地方法院檢察署八十七年度
偵字第二四二四號），提起上訴，本院判決如左：
    主  文
原判決撤銷，發回台灣高等法院。
    理  由
本件原判決認定上訴人甲○○與告訴人江萬德、林孟穎間有債務糾紛，聲請台灣士林
地方法院於民國八十六年十二月二十四日為假執行，查封林孟穎所有台北市○○區○
○路六六一巷三八弄十一號建物及土地。翌（二十五）日上訴人偕同友人葉國溢前往
上址查看，經葉某告知方悉封條遭撕毀。詎上訴人意圖使告訴人等受刑事處分，於同
年十二月三十一日向台灣士林地方法院提出告訴，虛構江萬德於同年十二月二十四日
晚上打電話告訴伊，上述封條經渠等撕毀，再請法院貼多少封條都沒用云云之事實，
誣指告訴人等犯有刑法第一百三十九條損壞查封標示之犯行。嗣經檢察官將告訴人處
分不起訴確定等情。因而維持第一審論處上訴人意圖他人受刑事處分，向該管公務員
誣告（累犯）罪刑之判決，駁回上訴人在第二審之上訴。固非無見。
惟查，(一)、原審主要依憑證人葉國溢之證詞，資以認定上訴人犯罪，該葉某於第一審
證陳，我去找上訴人弟弟，上訴人說因債務關係要去看執行法院有無去張貼封條，他
沒車請我送他去，去了以後沒有看到封條，是我看到封條被撕掉告訴他，他才知道並
拿相機拍照，他找我之前沒說被撕毀等詞（見第一審卷第四十九頁）。但上訴人一再
辯稱，該次查封係由伊親自引導書記官前往黏貼封條，根本不必去看有無張貼封條，
請求調閱台灣士林地方法院八十六年度民執字第七九一○號執行卷宗查證其事等語。
倘該次查封確由上訴人引導前往執行，則上訴人自然知情已張貼封條，及封條張貼何
處（上址大門旁邊柱上），理應不致對葉某說要去查看法院有無張貼封條；且上訴人
既已知情封條黏貼何處，儘可自行尋覓，輕易發現封條是否存在，何待葉某查看封條
被撕才轉告，上訴人始為知悉之理，是葉某所云似與事理不合。再者，上訴人前往上
址之前，雖未對葉某言及封條被撕，或因不信告訴人敢撕封條，心有存疑，或因其他
原因之故，否則上訴人何須帶相機前往拍照存證﹖又上訴人甫經引導書記官前往現
場查封，苟無特別之原因何致又於翌日前往察看封條﹖上述疑點，原審未予釐清，並
調卷審究上訴人有利之辯解是否可信，即採葉某之證言資以認定上訴人犯罪，尚嫌未
盡調查能事。(二)、依卷附照片所示（見偵查卷第四頁），上述封條確遭撕毀，究係被
何人撕毀﹖是否上訴人等所為，抑或他人所撕﹖若封條確為他人撕毀，客觀上是否易
於懷疑為債務人所為﹖攸關上訴人有無虛構事實，原判決及第一審判決均未對此論述
明白，亦欠允洽。上訴人上訴意旨，指摘原判決不當，非無理由，應認有撤銷發回更
審之原因。
據上論結，應依刑事訴訟法第三百九十七條、第四百零一條，判決如主文。
中      華      民      國     九十     年      八      月    二十三    日
                              最高法院刑事第七庭
                                  審判長法官  吳  雄  銘
                                        法官  池  啟  明
                                        法官  石  木  欽
                                        法官  郭  毓  洲
                                        法官  吳  三  龍
      右正本證明與原本無異
                                              書  記  官
中      華      民      國     九十     年      八      月    二十七    日


司法院資訊處製作；財團法人民間司法改革基金會備份。
